【裁判字號】    97,消債更,1505
【裁判日期】    971029
【裁判案由】    聲請更生程序
【裁判全文】
臺灣高雄地方法院民事裁定          97年度消債更字第1505號
聲  請  人  甲○○
上列當事人聲請消費者債務清理事件，本院裁定如下：
    主  文
聲請駁回。
聲請費用由聲請人負擔。
    理  由
一、本件債務人主張：伊因有不能清償情事，曾依「中華民國銀
    行公會會員辦理消費金融案件無擔保債務協商機制」（下稱
    無擔保協商）申請債務協商，經協商成立，約定自民國95年
    10月起，分120 期，利率6 ％，每月應繳納為新台幣（下同
    ）23,531元，因聲請人現月收入為45,000元左右，扣除每月
    必要生活費用及其前妻和兒子之扶養費用等，共計約為24,0
    00元，實已不足支付如此龐大之協商還款金額。又聲請人尚
    有三間銀行之協商金額費用未在前開無擔保協商之列，有台
    灣中小企銀之1,514 元、日盛銀行之1,599 元，兆豐銀行之
    1,514 元，加上前述之無擔保債務協商結果，每月應納之協
    商費用實際高達27,958元，聲請人實已無法負擔此高額之協
    商費用。復因聲請人為能正常支付龐大之生活開銷及還款金
    額，下班後於夜間在清潔工司兼職，每月約可增加11,323元
    之收入，如此尚能維持正常之繳款。然97年3 月間聲請人發
    生車禍，致使左側肩峰鎖骨關節脫位，目前尚在復健當中，
    以致晚上兼職工作無法繼續，以致現在之生活陷入窘狀，聲
    請人雖未為毀諾，但仍因被龐大之債務壓力所迫而聲請更生
    ，實係因其客觀上確有不可歸責之事由所致。又伊無擔保或
    無優先權之債務總額未逾1,200 萬元，復未經法院裁定開始
    清算程序或宣告破產，爰向本院聲請更生等語。
二、經查：
  (一)按債務人與金融機構協商成立者，不得聲請更生或清算。但
    因不可歸責於己之事由，致履行顯有重大困難者，不在此限
    ；本條例施行前，債務人依金融主管機關協調成立之中華民
    國銀行公會會員，辦理消費金融案件無擔保債務協商機制與
    金融機構成立之協商，準用前項之規定；消費者債務清理條
    例第151 條第5 、6 項定有明文。
  (二)債務人所主張之上開事實，業據提出債權人清冊、財產狀況
    說明書、債務協商協議書暨無擔保債務還款計畫書、戶籍謄
    本、聲請人之95年、96年所得清單及財政部高雄市國稅局財
    產歸屬資料清單、勞健保支出證明、戶籍謄本、聲請人之子
    教育費單據、勞健保投保資料、聲請人薪資單、土地及建物
    登記謄本等文書為證。
  (三)依前開消費者債務清理條例第151 條第5 項規定，債務清償
    方案成立後，應由債務人按其條件履行，如於其後發生情事
    變更，在清償期間內之收入或收益不如預期，致該方案履行
    困難甚或履行不能，而有不可歸責於己之事由，始能聲請更
    生或清算。此項規定旨在避免債務人任意毀諾已成立之協商
    ，濫用更生或清算之裁判上債務清理程序，蓋以債務清償方
    案係經當事人行使程序選擇權所為之債務清理契約，債務人
    應受該成立之協議所拘束。債務人既已與金融機構協商成立
    ，如認該協商方案履行有其他不適當情形，自仍應再循協商
    途徑謀求解決。經查，聲請人前於95年10月間與銀行債務協
    商成立後持續繳款，直到97年9 月聲請更生之時間點，是否
    有生任何重大變化之情事，聲請人均未提出事證敘明，況聲
    請人自承其收入有45,000元左右，扣除必要生活費用24,000
    元後，顯不足支付龐大之協商還款金額等語，聲明其係因協
    商之條件實為過苛而為更生之聲請，惟該協商條件既然係由
    聲請人與最大債權銀行雙方協議所達成，在客觀事實並未有
    顯著變動之下，上述情事均屬聲請人在協商時可得預見，據
    以評估此一協商方案是否逾越其負擔範圍，故「協商條件之
    嚴苛」顯與「不可歸責於己之事由致履行顯有重大困難」之
    要件不符。
  (四)又聲請人主張其每約收入約為45,000元，有聲請人提供之薪
    資單為憑。然就聲請人之95、96年度之所得清單觀，95年度
    為536,884 元，每月約有44,740元，96年度為664,260 元，
    每月約有55,355元，聲請人主張此部分收入之增加是因其夜
    間兼職之收入，應屬可信。然聲請人主張其97年3 月間發生
    車禍，致使左側肩峰鎖骨關節脫位，目前尚在復健當中，以
    致晚上兼職工作無法繼續，以致現在之生活陷入窘狀等語，
    未見聲請人提出具體事證，如診斷證明書或相關醫囑以實其
    說，殊難認聲請人之主張為真。
三、綜上所述，本件聲請人聲請更生，既無法立證證明其確於與
    金融機關達成前揭協商後，有不可歸責於己之事由致履行顯
    有重大困難，難謂其符合消費者債務清理條例第151 條第5
    項之規定，自不得聲請更生，應駁回其更生之聲請。
四、爰依消費者債務清理條例第8 條、第151 條第5 項、第15條
    ，民事訴訟法第78條，裁定如主文。
中    華    民    國    97    年    10    月    29    日
                  臺灣高雄地方法院鳳山分庭
                          法  官  何悅芳
以上正本係照原本作成。
如不服本裁定，應於送達後10日內，向本院提出抗告狀並表明抗
告理由，如於本裁定宣示後送達前提起抗告者，應於裁定送達後
10日內補提抗告理由書（須附繕本）。
中    華    民    國    97    年    10    月    29    日
                          書記官  洪嘉慧


司法院資訊處製作；財團法人民間司法改革基金會備份。
